【裁判字號】    92,台上,4120
【裁判日期】    920730
【裁判案由】    違反山坡地保育利用條例
【裁判全文】
最高法院刑事判決                              九十二年度台上字第四一二０號
    上  訴  人  甲○○
右上訴人因違反山坡地保育利用條例案件，不服台灣高等法院中華民國八十九年十月
三十一日第二審更審判決（八十九年度上更(一)第四一五號，起訴案號：台灣桃園地方
法院檢察署八十五年度偵字第一四六０六號｜原判決誤載為第一四六０四號），提起
上訴，本院判決如左：
    主  文
上訴駁回。
    理  由
按刑事訴訟法第三百七十七條規定：上訴於第三審法院，非以判決違背法令為理由，
不得為之。是提起第三審上訴，應以原判決違背法令為理由，係屬法定要件；如果上
訴理由狀並未依據卷內訴訟資料具體指摘原判決不適用何種法則或如何適用不當，或
所指摘原判決違法情事，顯與法律規定得為第三審上訴理由之違法情形不相適合時，
均應認其上訴為違背法律上之程式，予以駁回。本件原判決撤銷第一審關於論處上訴
人甲○○以共同在私人山坡地內，未經同意擅自占用從事修建道路之使用，致生水土
流失罪刑部分之判決，改判論上訴人以共同在他人山坡地內，擅自設置工作物罪，判
處有期徒刑捌月，並諭知挖土機一部沒收。係依憑上訴人坦承如原判決附圖二Ａ、Ｂ
所示部分即桃園縣龍潭鄉○○○段四方林小段第九０九之三號及同小段第九０九之一
四號土地，係其雇用之司機陳恩賜未經土地所有權人大輝窯業股份有限公司（下稱大
輝公司）及陳王雲鶯之同意即擅自施工設置道路等情不諱之自白，參酌同案被告陳憲
章之供詞、證人陳恩賜之證言，及卷附桃園縣龍潭鄉○○○段四方林小段第九０九之
三號及同小段第九０九之一四號土地登記簿謄本、上開土地經行政院以民國六十八年
十一月二十一日台六八經字第一一七０一號函核定，並經台灣省政府以六十九年二月
六日府農山字第一二０一六六號公告列為山坡地之台灣省山坡地範圍地段明細表、勘
驗筆錄、桃園縣大溪地政事務所土地複丈成果圖、山坡地違規使用說明紀錄、桃園縣
龍潭鄉公所之違規使用山坡地制止書及查報表、台灣省政府農林廳水土保持局第一工
程所檢送之龍潭鄉山坡地使用開發資料、桃園縣山坡地保育利用管理查報與取締案件
會勘紀錄、桃園縣政府函件影本、現場照片等證據資料，而為論斷，已敘述其所憑之
證據及認定之理由。而以上訴人否認有違反山坡地保育利用條例之犯行，並辯稱：其
並未指示陳恩賜開挖道路，伊並不知情云云，為飾卸之詞，不足採取，在理由內依憑
卷證資料，詳加指駁；並說明證人陳恩賜於原審前審及更審時證稱：係在該處看管工
寮之「陳先生」叫其挖取該處之相思樹云云，核與上開土地開挖係做為道路用之現場
狀況顯然不符，且其係受雇於上訴人，竟聽命於不相干之人「陳先生」之命令，顯然
與情理有違，不足採信之理由。從形式上觀察，原判決並無採證違反法則之情形存在
。按取捨證據及認定事實，乃事實審法院職權之行使，其對證據證明力所為之判斷，
苟係基於吾人日常生活之經驗，而未違背客觀上應認為確實之定則，並已敘述其何以
為此一判斷之理由者，即不能指為違法。至刑之量定，係實體法上賦予法院得為自由
裁量之職權，倘其未有逾越法律所規定之範圍，或濫用其權限，亦不得任意指摘，執
為上訴第三審之理由。上訴意旨以上訴人於偵查中係供稱：「該地點被挖我並不知道
，因為我有跟開怪手的司機講，以後這裡可能會開一條路，所以司機就自行挖道路，
司機名叫陳恩賜」等語，並未坦承係伊要司機陳恩賜在上開土地開路，原判決理由引
之為不利上訴人之證據，顯與卷證資料不符云云。然查原判決並無誤引上訴人供詞之
情形，亦非以之為上訴人有罪判決之唯一證據，上訴意旨指稱原判決有採證違法，即
有誤會。又原審科處上訴人有期徒刑捌月，既未逾越法律之規定，且已說明其量刑之
理由，上訴意旨，徒憑個人意見，對原審採證認事及刑罰裁量之職權行使，漫指原判
決違法，難認係適法之第三審上訴理由。其上訴違背法律上之程式，應予駁回。
據上論結，應依刑事訴訟法第三百九十五條前段，判決如主文。
中      華      民      國    九十二    年      七      月     三十     日
                              最高法院刑事第十庭
                                  審判長法官  林  增  福
                                        法官  邵  燕  玲
                                        法官  吳  昆  仁
                                        法官  惠  光  霞
                                        法官  郭  毓  洲
      右正本證明與原本無異
                                              書  記  官
中      華      民      國    九十二    年      八      月      五      日


司法院資訊處製作；財團法人民間司法改革基金會備份。
